【裁判字號】    99,訴,615
【裁判日期】    990624
【裁判案由】    違反毒品危害防制條例
【裁判全文】
臺灣彰化地方法院刑事判決               99年度訴字第615號
公  訴  人  臺灣彰化地方法院檢察署檢察官
被      告  甲○○
上列被告因違反毒品危害防制條例案件，經檢察官提起公訴（99
年度毒偵字第605 號），本院依簡式審判程序判決如下：
    主  文
甲○○施用第一級毒品，累犯，處有期徒刑捌月。
    事  實
一、甲○○前因施用毒品案件，經本院以90年度毒聲字第2213號
    裁定送觀察、勒戒後，因評定認有繼續施用毒品傾向，復以
    90年度毒聲字第2950號裁定令入戒治處所施以強制戒治，嗣
    經裁定停止戒治，所餘期間付保護管束，於民國91年7 月24
    日戒治期滿執行完畢。又於上開強制戒治執行完畢釋放後5
    年內，因施用毒品案件，經本院以95年度訴字第382 號判決
    處有期徒刑8 月確定；另因竊盜案件，經本院以94年度易字
    第1113號判決處有期徒刑1 年確定，及臺灣南投地方法院以
    95年度易字第135 號判決處有期徒刑1 年確定，又因詐欺案
    件，經臺灣臺中地方法院以95年度易字第2759號判決處有期
    徒刑5 月確定；上開罪刑均經送監執行，嗣經減刑並定應執
    行刑為有期徒刑11月確定，於96年11月1 日縮短刑期假釋出
    監付保護管束，於96年12月24日假釋期滿未經撤銷假釋，其
    未執行之刑，以已執行論。仍不知警惕，於99年2 月23日晚
    間某時，基於施用第一級毒品海洛因之犯意，在其位於彰化
    縣芬園鄉○○路429 號住處內，將海洛因摻水混合後，以注
    射針筒注射體內之方式，施用海洛因1 次。
二、案經彰化縣警察局員林分局報告臺灣彰化地方法院檢察署檢
    察官偵查起訴。
    理  由
一、被告甲○○所涉為死刑、無期徒刑、最輕本刑為3 年以上有
    期徒刑或高等法院管轄第一審案件以外之罪，並於本院行準
    備程序時就被訴事實為有罪之陳述，本院合議庭依刑事訴訟
    法第273 條之1 第1 項規定，裁定改由受命法官獨任行簡式
    審判程序，先予敘明。
二、按毒品危害防制條例就施用毒品者，僅限於「初犯」及「5
    年後再犯」二種情形，始應先經觀察、勒戒或強制戒治程序
    。倘被告於5 年內已再犯，經依法追訴處罰，縱其第3 次（
    或第3 次以上）再度施用毒品之時間，在初犯經觀察、勒戒
    或強制戒治執行完畢釋放5 年以後，已不合於「5 年後再犯
    」之規定，且因已於「5 年內再犯」，顯見其再犯率甚高，
    原實施觀察、勒戒或強制戒治，已無法收其實效，即應依毒
    品危害防制條例第10條處罰（參照最高法院95年度第7 次、
    97年度第5 次刑事庭會議決議意旨）。被告前因施用毒品案
    件，經本院以90年度毒聲字第2213號裁定送觀察、勒戒後，
    因評定認有繼續施用毒品傾向，復以90年度毒聲字第2950號
    裁定令入戒治處所施以強制戒治，嗣經裁定停止戒治，所餘
    期間付保護管束，於91年7 月24日戒治期滿執行完畢；復於
    上開強制戒治執行完畢釋放後5 年內，又因施用毒品案件，
    經本院以95年度訴字第382 號判決處有期徒刑8 月確定等情
    ，有臺灣高等法院被告前案紀錄表、臺灣高等法院在監在押
    全國紀錄表各1 份在卷可憑，是被告曾於強制戒治執行完畢
    釋放後，5 年內再犯毒品危害防制條例第10條之罪，並經法
    院判處罪刑確定，復為本案施用第一級毒品犯行經警查獲，
    依上開說明，自與前揭條例第20條第3 項之規定僅得適用於
    「5 年後再犯」之情形不符，本件公訴人逕行起訴，並無不
    合。
三、上揭犯罪事實，業據被告於警詢、檢察事務官詢問及本院審
    理時坦承不諱（見偵卷第17、29頁、本院卷第42、45頁），
    且被告為警所採集之尿液，經檢驗呈可待因及嗎啡陽性反應
    ，有彰化縣警察局刑警大隊委託檢驗尿液代號與真實姓名對
    照認證單、詮昕科技股份有限公司濫用藥物尿液檢驗報告各
    乙紙附卷可稽（見偵卷第20、21頁），足認被告自白與事實
    相符。綜上，本案事證明確，被告犯行洵堪認定，應依法論
    科。
四、按海洛因為毒品危害防制條例第2 條第2 項第1 款所規定之
    第一級毒品，被告施用海洛因之行為，核係犯毒品危害防制
    條例第10條第1 項施用第一級毒品罪；被告為供施用而持有
    毒品之低度行為，應為施用之高度行為所吸收，不另論罪。
    被告前因施用毒品案件，經本院以95年度訴字第382 號判決
    處有期徒刑8 月確定，另因竊盜案件，經本院以94年度易字
    第1113號判決處有期徒刑1 年確定，及臺灣南投地方法院以
    95年度易字第135 號判決處有期徒刑1 年確定，又因詐欺案
    件，經臺灣臺中地方法院以95年度易字第2759號判決處有期
    徒刑5 月確定；上開罪刑均經送監執行，嗣經減刑並定應執
    行刑為有期徒刑11月確定，於96年11月1 日縮短刑期假釋出
    監付保護管束，於96年12月24日假釋期滿未經撤銷假釋，其
    未執行之刑，以已執行論，有臺灣高等法院被告前案紀錄表
    可稽，被告於有期徒刑執行完畢後5 年內又故意再犯本案之
    罪，為累犯，應依刑法第47條第1 項規定，加重其刑。爰審
    酌被告曾因施用毒品經送觀察、勒戒及強制戒治，仍未知警
    惕，再犯本案之罪，足見其雖經觀察、勒戒及強制戒治等治
    療程序，仍未徹底戒除惡習遠離毒害，顯未能善體國家設置
    觀察、勒戒及戒治機構，協助毒品施用者戒除毒害之良法美
    意，惟念及施用毒品本質上係戕害自身健康之行為，尚未嚴
    重破壞社會秩序或侵害他人權益，暨其犯罪之動機、目的、
    所生危害等一切情狀，認公訴人請求量處有期徒刑10月之刑
    ，尚屬稍重，爰量處如主文所示之刑，以示懲儆。
據上論斷，應依刑事訴訟法第273 條之1 第1 項、第299 條第1
項前段，毒品危害防制條例第10條第1 項，刑法第11條前段、第
47條第1 項，判決如主文。
本案經檢察官鄭智文到庭執行職務。
中    華    民    國    99    年    6     月    24    日
                  刑事第一庭          法  官  楊舒嵐
以上正本證明與原本無異。
如不服本判決應於收受判決後10日內向本院提出上訴書狀，並應
敘述具體理由；其未敘述上訴理由者，應於上訴期間屆滿後20日
內向本院補提理由書(均須按他造當事人之人數附繕本)「切勿逕
送上級法院」。
中    華    民    國    99    年    6     月    24    日
                                      書記官  陳如玲
附錄論罪科刑法條：
毒品危害防制條例第10條
施用第一級毒品者，處 6 月以上 5 年以下有期徒刑。
施用第二級毒品者，處 3 年以下有期徒刑。

司法院資訊處製作；財團法人民間司法改革基金會備份。
